【裁判字號】    95,交訴,155
【裁判日期】    951011
【裁判案由】    過失致死
【裁判全文】
臺灣臺南地方法院刑事判決             95年度交訴字第155號
公  訴  人  臺灣臺南地方法院檢察署檢察官
被      告  丙○○
上列被告因業務過失致死案件，經檢察官提起公訴（95年度偵字
第8447號），被告就犯罪事實為有罪之陳述，經本院裁定進行簡
式審判程序，本院判決如下：
    主  文
丙○○從事業務之人，因業務上之過失致人於死，處有期徒刑壹
年。緩刑肆年。
    事  實
一、丙○○考領有職業聯結車駕照，係保證責任屏東縣園藝生產
    合作社之司機，為從事駕駛業務之人，於民國95年4月24日
    晚上8時5分許，駕駛上開合作社所有之牌照號碼555-QZ號自
    用大貨車，沿臺南縣麻豆鎮太山里171線內側快車道，由東
    向西行駛，途經太山里171線14.8公里處無號誌之交岔路口
    時，本應注意車前狀況，隨時採取必要之安全措施，並應注
    行經無號誌之交岔路口時，應減速慢行，作隨時停車之準備
    以及應注意該路段不得超過時速50公里，且依當時情形，天
    候晴、夜間有照明、柏油路面無缺陷、無障礙物、視距良好
    ，客觀上並無不能注意之情形，詎其竟疏於注意前狀況，復
    未減速慢行，貿然以76公里之時速超速行駛；適有徐金堂駕
    駛牌照號碼TFW-178號輕型機車，沿太山里171線外側車道，
    由西向東行駛至上開交岔路口，本應注意車輛行經無號誌之
    交岔路口，轉彎車應讓直行車先行，詎其竟疏未注意，未讓
    直行車先行即貿然向北左轉，其機車右側遂與丙○○駕駛之
    555-QZ號自用大貨車車頭發生碰撞，徐金堂因此人車倒地，
    受有右側頭頸骨鈍挫傷合併血腫致顱內出血，於同日晚上8
    時48分許，不治死亡。丙○○於肇事後犯罪未經發覺前，託
    人報案並向警自首犯行。
二、案經徐金堂之子乙○○告訴及臺南縣警察局麻豆分局報請臺
    灣臺南地方法院檢察署檢察官相驗相驗後，經檢察官偵查起
    訴。
    理  由
一、本件係經被告丙○○於準備程序當庭表示認罪，而經本院裁
    定以簡式審判程序加以審理，則依據刑事訴訟法第273條之2
    、同法第159條第2項之規定，不適用傳聞法則有關限制證據
    能力之相關規定，合先敘明。
二、上揭犯罪事實，業據被告丙○○於警詢及偵、審中坦承不諱
    ，核與告訴人乙○○指訴之情節相符，並有道路交通事故現
    場圖、道路交通事故調查報告表(一)、(二)、行車紀錄卡、新樓
    醫院出具之診斷證明書各1紙、現場蒐證照片31張附卷可資
    佐證。另被害人徐金堂係因本件車禍死亡，亦經檢察官督同
    檢驗員相驗屬實，有勘驗筆錄、相驗屍體證明書、驗斷書各
    1份在卷可憑。
三、按行車速度，依速限標誌或標線之規定，無標誌或標線者，
    行車時速不得超過50公里；行經無號誌之交岔路口時，應減
    速慢行，作隨時停車之準備；汽車行駛時，駕駛人應注意車
    前狀況，並採取必要之安全措施；車輛行經無號誌之交岔路
    口，轉彎車應讓直行車先行，道路交通安全規則第93條第1
    項第1款前段、第2款、第94條第3項、第102條第1項第2款分
    別定有明文。被告丙○○及被害人徐金堂自應分別注意遵守
    上開規定，且依當時情形天候晴、道路夜間有照明、柏油路
    面無缺陷、無障礙物，視距良好，有上開道路交通事故調查
    報告表(一)及現場照片可稽，客觀上並無被告及被害人不能注
    意之情形，詎雙方均未分別注意遵守上開規定，以致發生本
    件車禍，被告及被害人就本件車禍之發生均有過失，應無疑
    義。本件車禍肇事責任經檢察官送請臺灣省臺南區車輛行車
    事故鑑定委員會鑑定結果亦同，有該會95年6月14日臺南區
    950486號鑑定意見書附卷可稽。被害人就本件車禍之發生雖
    與有過失，然並不因此而解免被告過失之責。被告上開過失
    行為與被害人之死亡結果間，並有相當因果關係。綜上所述
    ，事證明確，被告犯行洵堪認定。
四、核被告丙○○所為，係犯刑法第276條第2項之業務過失致死
    罪。又被告於肇事犯罪後，未被有偵查權之公務員或機關發
    覺前，向警自首坦承犯行，進而接受裁判，有警詢筆錄及臺
    南縣警察局麻豆分局道路交通事故肇事人自首情形紀錄表附
    卷可稽。按行為後法律有變更者，適用行為時之法律。但行
    為後之法律有利於行為人者，適用最有利於行為人之法律，
    刑法第2條第1項定有明文。刑法於94年2月2日修正公布，並
    於95年7月1日生效施行，本件被告犯罪及自首均在新刑法施
    行前，修正前之舊刑法第62條規定「對於未發覺之罪自首而
    受裁判者，減輕其刑。但有特別規定者，依其規定。」，採
    必減制；新刑法第62條規定「對於未發覺之罪自首而受裁判
    者，得減輕其刑。但有特別規定者，依其規定。」，採得減
    制。二者相比，以舊刑法第62條規定對被告較為有利，依刑
    法第2條第1項規定，自應適用修正前之舊刑法第62條前段規
    定，減輕其刑。審酌被告之品行、生活狀況小康、受有高職
    智識教育程度、所生之損害、被害人於本件車禍亦與有過失
    、被告事後坦承犯行，並與被害人家屬成立民事調解，有調
    解書1份附卷可稽，且其事後甚有悔意等一切情狀，爰量處
    如主文所示之刑，以示懲儆。又本件犯罪在新刑法施行前，
    緩刑之宣告，依最高法院95年5月23日95年度第8次刑事庭會
    議之決議，應適用新刑法第74條之規定。查被告前雖曾於87
    年間因業務過失致死案件，被臺灣高雄地方法院判處有期徒
    刑10月，緩刑3年，於87年10月5日確定，然其緩刑宣告於期
    滿未經撤銷，依刑法第76條規定，其刑之宣告失其效力，即
    與未曾受有期徒刑之宣告者同，有臺灣臺南地方法院檢察署
    刑案資料查註紀錄表及臺灣高等法院被告前案紀錄表在卷可
    憑，其經此教訓後，應知所警惕，信無再犯之虞，本院因認
    所宣告之刑以暫不執行為適當，爰依刑法第74條第1項第1款
    規定，併諭知緩刑4年，以勵自新。
據上論斷，應依刑事訴訟法第273條之1第1項、第299條第1項前
段，刑法第2條第1項、第276條第2項、修正前刑法第62條前段，
刑法第74條第1項第1款，罰金罰鍰提高標準條例第1條前段，判
決如主文。
本案經檢察官甲○○到庭執行職務
中    華    民    國    95    年    10    月    11    日
                  刑事第一庭    法  官  林勝利
以上正本證明與原本無異。
如不服本判決，應於判決送達後10日內，向本院提出上訴狀。
                                書記官  陳金堂
中    華    民    國    95    年    10    月    11    日
附錄本案論罪科刑法條全文：
中華民國刑法第276條
因過失致人於死者，處2年以下有期徒刑、拘役或2千元以下罰金
。
從事業務之人，因業務上之過失犯前項之罪者，處5年以下有期
徒刑或拘役，得併科3千元以下罰金。


司法院資訊處製作；財團法人民間司法改革基金會備份。
